臺灣板橋地方法院民事判決　　　　　　　　　　　　九十三年度簡上字第一三六號
　　上　訴　人　　乙○○
　　被 上 訴人　　甲○○
右當事人間請求損害賠償事件，上訴人對於中華民國九十三年三月二十六日臺灣板橋
地方法院板橋簡易庭九十二年度板簡字第二七九七號第一審判決提起上訴，於九十三
年九月八日言詞辯論終結，本院判決如左：
    主      文
上訴駁回。
第二審訴訟費用由上訴人負擔。
    事實及理由
一、本件原告甲○○、劉問濤起訴主張略以：上訴人即被告自接任「捷年高昇社區」
    管理委員會第四屆主委以來，不斷誣指甲○○於擔任社區管理委員會第一至三屆
    主委期間有不法情事，復於九十二年六月十二日假借管理委員會名義廣發公告與
    社區住戶，該等公告誣指(一)原告向中和市公所、連晟保全、幸福保全作不實的文
    字表述者；(二)原告拒繳社區費用；(三)原告於第四屆區分所有權人會議前，未依法
    確切查證並編造選舉人名冊，逕依住戶大會名冊之記載，與當時實際之區分所有
    權人有誤者達三十人等事項，毀損原告二人之名譽，原告因此受有精神上莫大之
    痛苦，為此，爰依民法侵權行為之法律關係，請求被告給付原告各二十萬元精神
    慰撫金等語；被告則以所為之公告均係依職權執行管理委員會之職務，且原告確
    曾向臺北縣中和市公所及連晟公司作不實的文字陳述，致有關單位誤判本屆委員
    會之合法性，故被告於公告中所載均為事實並非誹謗云云，資為抗辯。
二、原審判決以被上訴人甲○○並未自為或與原告劉問濤向台北縣中和市公所、保全
    公司發函投書之行為，上訴人卻於九十二年六月十二日以書面公告向社區住戶指
    摘傳述被上訴人甲○○有與原告劉問濤，向臺北縣中和市公所、連晟公司、幸福
    公司發函作不實的文字表述之行為，上訴人之公告內容與事實不符，復無相當理
    由確信其所指摘或傳述之足以毀損原告甲○○之事項為真實為由，判決上訴人即
    被告應給付被上訴人甲○○一萬元，及自起訴狀繕本送達翌日即九十二年十二月
    二十三日起至清償日止，按週年利率百分之五計算之利息，駁回原告劉問濤及被
    上訴人甲○○其餘請求，而本件僅上訴人就原審判決不利部分提起上訴，被上訴
    人就原審駁回部分並未聲明不服，是茲就上訴人聲明不服之範圍，予以審理，先
    此敘明。
三、上訴人以：
(一)、緣言論自由為人民之基本權利，憲法第十一條有明文保障，國家應給予最大限度
    之維護，俾其實現自我、溝通意見、追求真理及監督各種政治或社會活動之功能
    得以發揮。惟為兼顧對個人名譽、隱私及公共利益之保護，法律尚非不得對言論
    自由依其傳播方式為合理之限制。刑法第三百十條第一項及第二項誹謗罪即係保
    護個人法益而設，為防止妨礙他人之自由權利所必要，符合憲法第二十三條規定
    之意旨。至刑法同條第三項前段以對誹謗之事，能證明其為真實者不罰，係針對
    言論內容與事實相符者之保障，並藉以限定罰權之範圍，非謂指摘或傳述誹謗事
    項之行為人，必須自行證明其言論內容確屬真實，始能免於刑責。惟行為人雖不
    能證明言論內容為真實，但依其所提證據資料，認為行為人有相當理由確信其為
    真實者，即不能以誹謗罪之刑責相繩，亦不得以此項規定而免除檢察官或自訴人
    於訴訟程序中，依法應負行為人故意毀損他人名譽之舉證責任，或法院發現其為
    真實之義務。就此而言，刑法第三百十條第三項與憲法保障言論自由之旨趣並無
    牴觸（司法院大法官會議釋字第五○九號解釋）。故依司法院大法官會議釋字第
    五○九號解釋，被告所提出之證據，無庸達於客觀上能證明其為真實之程度，僅
    需其主觀上得確信其為真實即足之要旨，可見該號解釋顯然有意擴大對言論自由
    保障之空間，並同時壓縮誹謗罪之成罪空間，合先敘明。
(二)、按原審法院判決上訴人部份敗訴，其理由書謂「原告甲○○並未自為或與原告劉
    問濤發函投書，被告卻於九十二年六月十二日以書面公告向社區住戶傳述原告甲
    ○○與原告劉問濤向臺北縣中和市公所等…，公告之內容與事實不符，被告復無
    相當理由確信其所指摘或傳述足以毀損原告甲○○之事項為真實等情…」云云，
    唯綜其上訴理由，可議者為上訴人於主觀上是否得確信其為真實，詳述如下：
、被上訴人劉問濤非區分所有權人，亦非社區總幹事，更非主任委員，若非被上訴
    人甲○○轉交資料，被上訴人劉問濤如何能取得出席開會的區分所有權人名冊簽
    到資料及區分所有權人會議記錄呢？
、雖市公所之函文，無法直接証實，被上訴人甲○○有與被上訴人劉問濤共同向市
    公所為不實之陳述，惟被上訴人甲○○身為主任委員掌握出席開會的區分所有權
    人名冊簽到資料及區分所有權人會議記錄等資料，若非被上訴人甲○○提供，被
    上訴人劉問濤如何取得？
、在夜間投入住戶信箱內的質詢函中有被上訴人甲○○及被上訴人劉問濤簽名，內
    容又與被上訴人劉問濤給中和市公所中的函大同小意，據此，上訴人之質疑係屬
    合理，並未有誹謗被上訴人甲○○之意。原判決自為有誤。
(三)、被上訴人甲○○於開庭中辯稱：不知道劉問濤的資料是如何取得的，有可能是劉
    問濤自行向總幹事取得﹒﹒﹒﹒等說詞，上訴人有二份申請函証明本社區如果要
    取得任何資料必需要用書面申請，而上訴人在當時的期間並未發現任何劉問濤的
    書面申請資料，那是否表示劉問濤所發函給市公所的資料是用不正當的手段所取
    得的，誰比較有機會把資料給劉問濤？只有總幹事跟主委最有機會不是嗎？又查
    ，劉問濤及甲○○等人所散播的書面資詢之二的資料中的日期是九十一年十二月
    九日及劉問濤所給保全公司的函是九十一年十二月十七日及十二月二十五日，是
    在發黑函之後，是用住戶代表的民意所發的函，劉問濤是住戶代表，那這個代表
    是代表誰？所謂代表一定不是單數，一定是指多數以上，那前面先有黑函的發出
    ，又有多數人的簽名，所發給市公所及保全的內容也與黑函的內容大同小異，這
    不就容易讓人有連想是一夥的空間嗎？所以上訴人提出合理的懷疑有何錯誤呢？
    據此，上訴人之質疑係屬合理，並未有誹謗被上訴人甲○○之意。原判決自為有
    誤。
(四)、上訴人自從九十一年九月至九十二年七月份接任主委期間及到目前下任時，都陸
    續收到法院傳票，不論刑事還是民事大都均是被上訴人甲○○及劉問濤一起對上
    訴人提出的告訴，這難道不是一夥的嗎？如果法官願意用電腦查查看被上訴人甲
    ○○及劉問濤一共對上訴人提出過多少民刑事訴訟的話，相信法官就能很快明白
    被上訴人的手段及做法，就跟社區惡霸沒什麼倆樣，刑事被判不起訴，他二人就
    告民事，實在讓人忍無可忍，被上訴人只是社區住戶，擔任主委期間沒有支領任
    何薪水，完全是為了服務社區，貼公告是為了讓住戶明白這個社區的所有事情，
    也為了告知住戶本屆委員會的工作情形，貼公告是管委會付給主委的權利，如何
    能算是惡意的散播呢？再者，如果公告內容有誤住戶可以發函聲明請求更正呀，
    上訴人只是一個無給職為社區服務的住戶，如果真有在用詞上有一點點的錯誤，
    如果是無心的，也不能容許嗎？或許上訴人沒有確實去市公所查証發函的人包括
    誰，這有點小問題，但確實有發函這件事呀，而且被上訴人甲○○及劉問濤確實
    有許多讓人可以連想之處呀，上訴人不是無中生有，也不是捕風捉影，所以一審
    法官判上訴人需賠償一萬元實在讓人難以信服，因為不是金額的問題，是是非對
    錯公理的問題，如果法官如此判決，以後誰敢服務社區？一點點的小錯都不能犯
    ，就連無心的也不行，誰要做這種吃力不討好的事呢，並請求判令：原判決不
    利於上訴人之部分廢棄。右廢棄部分，駁回被上訴人在第一審之訴。
四、被上訴人則以：
(一)、上訴人於民事上訴狀「事實及理由」第一條所表示，在在以刑法誹謗罪之成立要
    件，作為圖飾狡賴被上訴人所提起民事侵權之告訴。然最高法院民二庭於九十年
    四月作成一則關係妨害名譽判例：「名譽權的損害非即與刑法之誹謗相同，名譽
    有無損害，應以社會上對個人評價是否貶損作為判斷之依據，若行為足使他人在
    社會上的評價受到貶損，不論其為故意或過失，都可構成侵權行為，不以廣佈社
    會為必要，只要使第三者知悉，就符合侵害名譽求償規定。」足見上訴人前開所
    辯並不足採。
(二)、上訴人於上訴狀「事實及理由」第二條表示：「劉問濤並非區分所有權人，亦非
    社區總幹事，更非主任委員，若非被上訴人甲○○轉交資料，劉問濤如何能取得
    出席開會的區分所有權人名冊簽到資料及區分所有權人會議紀錄呢？」然區分所
    有權人名冊簽到資料及區分所有權人會議紀錄，既非社區機密，亦不涉住戶隱私
    ，凡社區住戶包括區分所有權人皆可依據社區規約第十六條隨時申請查閱，何需
    主任委員「偷偷摸摸」「轉交」給人？更且劉問濤係第一屆至第三屆管理委員，
    依據條例第三十四條第八款管理委員會之職責：「規約、會議紀錄，使用執照謄
    本，設工圖及有關文件之保管」劉問濤既為委員，法亦明定其有保管社區文件之
    職責，其欲取閱，有哪一條可以拒絕？這需要主任委員特為「提供」或「轉交」
    嗎？簽到資料與會議紀錄概由社區總幹事保管，被上訴人何曾保留有相關之文件
    ？即便被上訴人欲閱覽會議紀錄及相關文件時，亦循合法之途徑而提出申請，何
    以上訴人竟一口誣咬「被上訴人甲○○身為主任委員掌握出席開會的區分所有權
    人名冊簽到資料及區分所有權人會議紀錄等資料」？又上訴人於妨害被上訴人名
    譽之公告第七條記載「第三屆管理委員會應(一)審查區分所有權人資格，並計算區
    分所有權人比例。(二)編造選舉人名冊。(三)討論選舉辦法。但劉問濤、甲○○等人
    都沒有準備，反而以「住戶大會名冊」充數。」則當上訴人於損害被上訴人名譽
    時，充分知悉劉問濤是管理委員，是必須全程參與、訂定區分所有權人開會暨選
    舉辦法的，而一旦被判賠償飾圖狡賴時，卻又於上訴狀中絕口不提劉問濤是委員
    ，好像他是路人甲，無任何與區分所有權人會議及選舉之權利，請問上訴人，劉
    問濤是不是管理委員？他有否權力徑向總幹事取得管委會保管的社區文件？或者
    ，劉問濤真的只是路人甲，他需要的文件有待主任委員來轉交？
(三)、上訴人於上訴狀「事實及理由」第二條第（三）記載「再查，在夜間投入住戶信
    箱內的質詢函中有被上訴人甲○○及被上訴人劉問濤簽名，內容又與被上訴人劉
    問濤給中和市公所中的函大同小異，據此，上訴人之質疑係屬合理」。然質詢函
    具名為五人，皆因認同劉問濤之所述而簽名以表負責，而劉問濤所述上訴人之事
    跡者計七項，將近一千八百字，能勉強扯上與「被上訴人劉問濤給中和市公所中
    的函大同小異」之處不到二十個字，何以上訴人竟格外厚愛甲○○，並將此二十
    個字用放大鏡看，再從刑法誹謗罪的角度「據此，上訴人之質詢係屬合理」就試
    圖脫罪？況且上訴人於妨害名譽的公告第三條的寫法：「甲○○、劉問濤為使第
    四屆管委會不能順利向中和市公所備案，以明知不是事實，徑向中和市公所、連
    晟保全、幸福保全做過不實的文字表述．．．．」被上訴人甲○○徑向中和市公
    所、建晟保全、幸福保全做過不實的文字表述？上訴人僅止於「質疑」的範圍嗎
    ？第三條一連串全稱而肯定的信口雌黃、惡意中傷，是「質疑」嗎？
(四)、上訴人再再以「合理的懷疑」作為其涉嫌侵權的藉口，卻絕口未針對庭上的詢問
    ：「有否查證？」做任何回答。顯見上訴人從未確實查證她所懷疑的事物，即將
    懷疑視為事實，率爾行諸文字，散發於眾，而造成被上訴人的名譽受損。這與上
    訴人在庭上反覆表示：「只是要向住戶澄清我沒有偽造文書。」有何干係？
(五)、社區聘僱保全公司，保全公司派一位總幹事於社區，總攬諸多服務，包括所有社
    區文件的打字、整理與保管。總幹事聽命每一位管理委員的監督，而每一位管理
    委員亦有權向總幹事索取任何資料，這亦屬委員監督的範圍。九十一年九月二十
    四日召開第四屆區分所有權人大會並改選委員，當天劉問濤委員請假。大會結束
    後，總幹事要負責整理所有會中的相關資料。劉問濤委員於總幹事整理完成資料
    後，自應負責地去向總幹事詢問、索取會中的所有資料，尤需詳細閱讀會議記錄
    ，去了解一下當天會中討論了那些問題？決議了哪些議案？屬他職務上的情況，
    ，不去向總幹事索取上訴所稱的那些資料，那才是奇怪，才叫做有問題？一個負
    責的委員從事的一件合於民主與法治的行為，到了也曾當過主委的上訴人的認知
    裡，竟成了無處不在的鬼影幢幢，卻美其名曰：「我是合理的懷疑﹗」
(六)、如被上訴人握有上訴人所稱的文件，並轉交給劉問濤，又何必於卸任後，劉問濤
    已向各單位提出檢舉，並向法院提出偽造文書告訴後，還以存證信函方式，向上
    訴人申請閱覽上訴人有、劉問濤有，獨獨被上訴人沒有之文件？
(七)、「書面質詢之二」，被上訴人雖有簽名，但縱觀全文，被上訴人最感認同的是第
    四條和第五條，因為劉問濤先生極具道德勇氣地揭發出多數住戶對上訴人等敢怒
    而不敢言的問題。至於上訴人與劉問濤的偽造文書訴訟，被上訴人所知不多，亦
    無興趣，則誠不知上訴人在這一張「書面質詢之二」中有什麼值得她不去查證而
    ：「合理懷疑」被上訴人的什麼等語，並聲明請求駁回上訴。
五、就上訴人上訴範圍，即被上訴人主張並未自為或與原告劉問濤向台北縣中和市公
    所、保全公司發函投書之行為，上訴人卻於九十二年六月十二日以書面公告向社
    區住戶傳述被上訴人甲○○有與原告劉問濤，向臺北縣中和市公所、連晟公司、
    幸福公司發函作不實的文字表述之行為，毀損被上訴人之名譽，被上訴人因此受
    有精神上莫大之痛苦，上訴人應負侵權行為之損害賠償責任部分，本件重點應在
    (一)上訴人前開公告是否侵害被上訴人之名譽，而構成侵權行為？(二)若是，被上訴
    人得向上訴人請求賠償之非財產上損害為多少，茲悉述之。
(一)、就上訴人前開公告是否已侵害被上訴人之名譽，而構成侵權行為，應負賠償責任
    部分：
、被上訴人主張伊原為「捷年高昇社區」管理委員會第一至三屆主委，嗣上訴人於
    九十一年九月二十八日經改選當選第四屆主任委員後，於九十二年六月十二日發
    （社區）區分所有權人第一次會議記錄、第二、三屆管理委員會委員當選名冊等
    為證，復為上訴人所不爭執，堪信為真實。
、上訴人雖以依據台北縣中和市公所之函文，固無法直接證實被上訴人有與劉問濤
    共同向市公所為不實之陳述，惟被上訴人身為主任委員掌握出席開會的區分所有
    權人名冊簽到資料及區分所有權人會議記錄等資料，若非被上訴人提供，劉問濤
    如何取得？又在夜間投入住戶信箱內的質詢函中有被上訴人及劉問濤簽名，內容
    又與劉問濤給中和市公所中的函大同小意，據此，上訴人之質疑係屬合理，並未
    有誹謗被上訴人之意云云置辯，然查：
(1)、劉問濤前於九十一年十月二十八日，向台北縣中和市公所陳情「捷年高昇社區」
    管理委員會有未依規定辦理改選並有偽造情事；同年十一月二十二日，再向台北
    縣中和市公所檢舉「捷年高昇社區」管委會檢送台北縣中和市公所備查之資料有
    多項缺失及偽造情事；同年十二月間，向「捷年高昇社區」原先之社區保全公司
    即連晟保全股份有限公司告知「捷年高昇社區」管委會於九十一年九月二十八日
    選任後，向台北縣中和市公所申請備查，屢遭退件，「捷年高昇社區」管委會並
    未合法、並有多名委員相繼辭職，委員人數並未過半，管委會無權決行社區任何
    事務，乙○○等人涉嫌於改選時偽造文書，遭刑事告訴在案，連晟保全股份有限
    公司因於同年十二月二十七日函文「捷年高昇社區」管委會，敘明因接獲住戶代
    表劉問濤來函告知前開事項，故針對管委會於同年十二月十七日重新招標保全公
    司之適法性，提出質疑，並建請由該公司暫代管理服務；劉問濤復於同年十二月
    二十五日，發函幸福保全股份有限公司等各保全公司，指稱勿與「捷年高昇社區
    」管委會簽訂保全合約，以免所簽之約無效等情，有台北縣中和市公所九十一年
    十一月十四日北縣中民字第○九一○○四九二一○號函、同年十二月十一日北縣
    中民字第○九一○○五五七八五號函、連晟保全股份有限公司九十一年十二月二
    十七日九一連字第四一四號函、劉問濤具名之函文附卷可參（見原審卷第二三、
    二四、二五、二八、二九頁），且為兩造所不爭執，堪信該等向台北縣中和市公
    所、連晟、幸福等保全股份有限公司具名發函者，均為劉問濤，參諸劉問濤於原
    審復明白陳稱：發函至保全公司及中和市公所，是我個人所為，與甲○○無關等
    語在卷（見原審卷第十七頁），則被上訴人主張並未自為或與劉問濤向台北縣中
    和市公所、保全公司發函投書之行為，即可採信。
(2)、上訴人雖以前開情詞抗辯稱伊之質疑係屬合理，不構成侵權行為云云，惟被上訴
    人並未自為或與劉問濤向台北縣中和市公所、保全公司發函投書之行為，業如前
    述，上訴人復自陳乃依憑懷疑為公告內容之記載在卷，而上訴人為前開公告記載
    前，向台北縣中和市公所、前開保全公司查證投書發函者為何人亦非難事，則上
    訴人未為查證，依憑懷疑任意於公告中指稱被上訴人有與劉問濤，向臺北縣中和
    市公所、連晟公司、幸福公司發函作不實的文字表述，讓公務人員等據以作成錯
    誤紀錄及決定，以達到粉碎第四屆上任之目的等與事實不符之記載，客觀上已足
    使被上訴人社會上之評價貶損，自屬不法侵害被上訴人之名譽，即應構成侵權行
    為，上訴人前開抗辯稱：有相當理由足信投書函文係被上訴人所為，應不構成侵
    權行為云云，為非可採。
(3)、至於司法院大法官會議釋字第五○九號解釋雖謂：「刑法第三百十條第一項及第
    二項誹謗罪即係保護個人法益而設，為防止妨礙他人之自由權利所必要，符合憲
    法第二十三條規定之意旨。至刑法同條第三項前段以對誹謗之事，能證明其為真
    實者不罰，係針對言論內容與事實相符者之保障，並藉以限定刑罰權之範圍，非
    謂指摘或傳述誹謗事項之行為人，必須自行證明其言論內容確屬真實，始能免於
    刑責。惟行為人雖不能證明言論內容為真實，但依其所提證據資料，認為行為人
    有相當理由確信其為真實者，即不能以誹謗罪之刑責相繩，亦不得以此項規定而
    免除檢察官或自訴人於訴訟程序中，依法應負行為人故意毀損他人名譽之舉證責
    任，或法院發現其為真實之義務。就此而言，刑法第三百十條第三項與憲法保障
    言論自由之旨趣並無牴觸。」，乃係針對刑法第三百十條誹謗罪之規定有無牴觸
    憲法保障人民言論自由基本權之疑義所為解釋。惟民法名譽權之侵害非即與刑法
    之誹謗罪相同，依民法第一百八十四條第一項、第一百九十五條第一項規定，不
    法侵害他人之名譽，不論故意或過失均可構成侵權行為，與刑法誹謗罪之構成要
    件以具有誹謗故意為限，不罰過失不同，是司法院大法官會議釋字第五○九號解
    釋內容與本件民事侵權糾紛本即無涉；況上訴人未經查證，即為前開與事實不符
    之公告記載，其主觀上對該等公告內容足使被上訴人社會上之評價貶損，亦應有
    所認識，竟仍於未經查證下，率為前開公告內容之記載，上訴人主觀上顯有侵害
    被上訴人名譽之認識及意欲，而構成侵權行為，上訴人抗辯稱：司法院大法官會
    議釋字第五○九號解釋壓縮誹謗罪之成罪空間，且伊無誹謗故意，應不構成侵權
    行為云云，亦非可採。
(4)、至上訴人於原審聲請詢問之證人朱碧雲雖證稱：於九十一年十二年月間有看到甲
    ○○將摺好的一張紙塞進信箱，隔天就在信箱看到書面質詢之二云云，然證人此
    部份證述，與甲○○是否有與劉問濤共同具狀向台北縣中和市公所、連晟公司、
    幸福公司發函乙節，究屬二事，自無從執證人朱碧雲前開證詞資為有利於上訴人
    前開所為並不構成侵權行為之認定。
(5)、按因故意或過失不法侵害他人權利者，負損害賠償責任。又不法侵害他人之身體
    、健康、名譽、自由、信用、隱私、貞操或不法侵害其他人格法益而情節重大者
    ，被害人雖非財產上之損害，亦得請求賠償相當之金額，民法第一百八十四條第
    一項、第一百九十五條第一項前段定有明文。查被上訴人甲○○並未自為或與劉
    問濤發函投書，上訴人卻未經查證，即於九十二年六月十二日以書面公告向社區
    實的文字表述，該等公告之內容既與事實不符，並足以貶損甲○○之社會評價，
    自屬侵權行為，被上訴人主張精神上受有相當痛苦，堪予認定。從而，被上訴人
    據以依前開民法侵權行為之法律關係，請求上訴人賠償精神上所受損害，即有理
    由，應予准許。
(二)、就損害賠償額部分：
、按名譽被侵害，關於非財產上之損害，加害人應負賠償責任，但以相當之金額為
    限，所謂相當，自應以實際加害情形與其名譽、名譽之影響是否重大，及被害人
    之身分地位與加害人經濟狀況等關係定之，最高法院四十七年台上字第一二二一
    號判例要旨足供參照。是本件被上訴人主張其名譽受損，得向上訴人請求之非財
    產上損害，應由法院審酌兩造之身份地位、上訴人之經濟狀況及被上訴人名譽受
    影響之程度定之。
、上訴人為國小畢業，目前擔任廚師，月入三萬八千元，被上訴人為教師，月入六
    萬五千元等情，為兩造分別自陳在卷（見原審卷第二五五頁），本院審酌兩造為
    同社區住戶，復為社區管理委員會之前後任主任委員，本件情節非重及兩造各自
    之社會地位、經濟狀況等一切情狀，認被上訴人得向上訴人請求之非財產上損害
    以一萬元為相當，從而，被上訴人依侵權行為法律關係請求上訴人賠償二十萬元
    之非財產上之損害，及自起訴狀繕本送達翌日起至清償日止按週年利率百分之五
    計算之利息，於上開一萬元及自起訴狀繕本送達翌日即九十二年十二月二十三日
    起，至清償日止，按週年利率百分之五計算之利息部分，為有理由，應予准許，
    逾此數額，為無理由，應予駁回。原審為上開結論之判決，並依職權就被上訴人
    勝訴部分宣告假執行及上訴人得供相當擔保金額而免為假執行，於法並無不合，
    上訴意指指摘原判決不當，求予廢棄改判，為無理由，應予駁回。
六、本件事證已臻明確，兩造其餘攻擊防禦方法，經審酌後，於本判決之結論已無影
    響，不另贅述，附此敘明。
七、據上論結，本件上訴為無理由，依民事訴訟法第四百三十六條之一第三項、第四
    百四十九條第一項、第七十八條，判決如主文。
中　　　華　　　民　　　國　　九十三　　年　　　九　　　月　　二十二　　日
                                臺灣板橋地方法院民事第一庭
                                    審判長法  官  許瑞東
                                          法  官  邱靜琪
                                          法  官  陳明偉
右正本證明與原本無異
不得上訴。
中　　　華　　　民　　　國　　九十三　　年　　　九　　　月　　二十二　　日
                                          書記官  馬文慶
